---
title: "Clinica de Datos 2025"
author: "Grupo Azul"
date: "2025"
output: html_document
---

```{r}
library(tidyverse)
library(writexl)
library(sf)
library(dplyr)
library(ggplot2) 
library(tidyr)
library(stringr)
library(scales)
library(gt)
```

##Descargamos bases 2010

```{r setup, include=FALSE}

identificador <- read.csv("Bases/Censo 2022-2010/Censo2010_2022_conversion.csv", stringsAsFactors = TRUE, sep ="," )

cod_prov2010 <- read.csv("Bases/Censo 2022-2010/Censo2010_CodigoProv.csv", stringsAsFactors = TRUE, sep ="," )

defcuali_2010 <- read.csv("Bases/Censo 2022-2010/Censo2010_Hog_Deficit_Cuali.csv", stringsAsFactors = TRUE, sep ="," )

hac_2010 <- read.csv("Bases/Censo 2022-2010/Censo2010_Hogares_Hac.csv", stringsAsFactors = TRUE, sep ="," )

viv_habitadas_2010 <- read.csv("Bases/Censo 2022-2010/Censo2010_Viv_Habitadas.csv", stringsAsFactors = TRUE, sep ="," )

pob_viv_hog_2010 <- read.csv("Bases/Censo 2022-2010/Censo2010_Pob_Viv_Hog.csv", stringsAsFactors = TRUE, sep ="," )

```

## Descargamos bases 2022

```{r}

cod_prov2022 <- read.csv("Bases/Censo 2022-2010/Censo2022_CodigoProv.csv", stringsAsFactors = TRUE, sep ="," )

defcuali_2022 <- read.csv("Bases/Censo 2022-2010/Censo2022_Hog_Deficit_Cuali.csv", stringsAsFactors = TRUE, sep ="," )

hac_2022 <- read.csv("Bases/Censo 2022-2010/Censo2022_Hogares_Hac.csv", stringsAsFactors = TRUE, sep ="," )

viv_habitadas_2022 <- read.csv("Bases/Censo 2022-2010/Censo2022_Viv_Habitadas.csv", stringsAsFactors = TRUE, sep ="," )

pob_viv_hog_2022 <- read.csv("Bases/Censo 2022-2010/Censo2022_Pob_Viv_Hog.csv", stringsAsFactors = TRUE, sep ="," )

```

## Variable hacinamiento para ambas bases

```{r}
hac_2010 <- hac_2010 %>% 
  filter(Hacinamiento=="Más de  3.00 personas por cuarto") %>% 
  mutate(hc_total = Casa_A + viv_Departamento)

hac_2022 <- hac_2022 %>% 
  filter(Hacinamiento=="6. Más de 3,00  personas por cuarto") %>% 
  mutate(hc_total = Casa_A + viv_Departamento)
```

##Unir bases 2010
```{r}
censo_2010 <- left_join(pob_viv_hog_2010,defcuali_2010,
                        by = c("Código", "Departamento"))

censo_2010 <- left_join(censo_2010,hac_2010,
                        by = c("Código", "Departamento"))

censo_2010 <- left_join(censo_2010,viv_habitadas_2010,
                        by = c("Código", "Departamento"))
```

##Unir bases 2022

```{r}
censo_2022 <- left_join(pob_viv_hog_2022,defcuali_2022,
                        by = c("Código", "Departamento"))

censo_2022 <- left_join(censo_2022,hac_2022,
                        by = c("Código", "Departamento"))

censo_2022 <- left_join(censo_2022,viv_habitadas_2022,
                        by = c("Código", "Departamento"))
```

Construimos las variables de déficit habitacional 

```{r}
censo_2010 <- censo_2010 %>% 
  mutate(defhab_simple_10 = Hogares2010-VivHabitadas2010) %>%
  mutate(defhab_compuesto_10 = defhab_simple_10 + Rancho + Casilla + Pieza.en.inquilinato+Pieza.en.hotel.familiar.o.pensión+Local.no.construido.para.habitación+Vivienda.móvil) %>% 
  mutate(defhab_simple_pct_10 = (defhab_simple_10/Hogares2010)*100) %>% 
  mutate(defhab_compuesto_pct_10 =(defhab_compuesto_10/Hogares2010)*100) %>% 
  mutate(def_cuali_10 = (Hogares_ADptos_sinred2010+hc_total+Hogares_CasasB2010)- (Hogares_ADptos_hac_sinred2010)) %>% 
  mutate(def_cuali_pct_10 = (def_cuali_10/Hogares2010)*100)

censo_2022 <- censo_2022 %>% 
  mutate(defhab_simple_22 = Hogares2022-VivHabitadas2022) %>%
  mutate(defhab_compuesto_22 = defhab_simple_22 + Rancho + Casilla + Pieza.ocupada.en.inquilinato..hotel.familiar.o.pensión+Local.no.construido.para.habitación.ocupado+Vivienda.móvil.ocupada) %>% 
  mutate(defhab_simple_pct_22 = (defhab_simple_22/Hogares2022)*100) %>% 
  mutate(defhab_compuesto_pct_22 =(defhab_compuesto_22/Hogares2022)*100) %>% 
  mutate(def_cuali_22 = (Hogares_ADptos_sinred2022+hc_total+Hogares_CasasB2022)- (Hogares_ADptos_hac_sinred2022)) %>% 
  mutate(def_cuali_pct_22 = (def_cuali_22/Hogares2022)*100)

```

##Asignando el código provincia
```{r}
censo2010_prov <- censo_2010 %>%
  mutate(Código = as.character(Código)) %>% 
  mutate(Código = if_else(
               nchar(Código) == 4,
               paste0("0", Código),
               Código)) %>%
  mutate(Código_prov = substr(Código, 1, 2))

cod_prov2010 <- cod_prov2010 %>% 
  mutate(Código = as.character(Código)) %>% 
  mutate(Código_prov = if_else(
               nchar(Código) == 1,
               paste0("0", Código),
               Código))

censo2010_prov <- left_join(censo2010_prov, cod_prov2010, by= ("Código_prov"))

censo2022_prov <- censo_2022 %>%
  mutate(Código = as.character(Código)) %>% 
  mutate(Código = if_else(
               nchar(Código) == 4,
               paste0("0", Código),
               Código)) %>%
  mutate(Código_prov = substr(Código, 1, 2))

cod_prov2022 <- cod_prov2022 %>% 
  mutate(Código = as.character(Código)) %>% 
  mutate(Código_prov = if_else(
               nchar(Código) == 1,
               paste0("0", Código),
               Código))

censo2022_prov <- left_join(censo2022_prov, cod_prov2022, by= ("Código_prov"))

```

##Agrupando por provincias

```{r}
censo2010_prov_group <- censo2010_prov %>% 
  group_by(Provincia) %>% 
  summarise(defhab_simple_10 =sum(defhab_simple_10, na.rm = TRUE),
            defhab_compuesto_10=sum(defhab_compuesto_10, na.rm = TRUE),
            def_cuali_10=sum(def_cuali_10, na.rm = TRUE),
            Poblacion2010 =sum(Poblacion2010, na.rm = TRUE),
            Hogares2010 =sum(Hogares2010, na.rm = TRUE),
            Viviendas2010 =sum(Viviendas2010, na.rm = TRUE)) %>% 
  mutate(defhab_simple_pct_10 = (defhab_simple_10/Hogares2010)*100,
         defhab_compuesto_pct_10 = (defhab_compuesto_10/Hogares2010)*100,
         def_cuali_pct_10 = (def_cuali_10/Hogares2010)*100)
```

```{r}
censo2022_prov_group <- censo2022_prov %>% 
  group_by(Provincia) %>% 
  summarise(defhab_simple_22 =sum(defhab_simple_22, na.rm = TRUE),
            defhab_compuesto_22=sum(defhab_compuesto_22, na.rm = TRUE),
            def_cuali_22=sum(def_cuali_22, na.rm = TRUE),
            Poblacion2022 =sum(Poblacion2022, na.rm = TRUE),
            Hogares2022 =sum(Hogares2022, na.rm = TRUE),
            Viviendas2022 =sum(Viviendas2022, na.rm = TRUE)) %>% 
  mutate(defhab_simple_pct_22 = (defhab_simple_22/Hogares2022)*100,
         defhab_compuesto_pct_22 = (defhab_compuesto_22/Hogares2022)*100,
         def_cuali_pct_22 = (def_cuali_22/Hogares2022)*100)
```

##Uniendo bases y sacando la variación por provincia

```{r}
censo2010_2022_prov <- left_join(censo2010_prov_group,censo2022_prov_group,by= ("Provincia"))

censo2010_2022_prov <- censo2010_2022_prov %>% 
  mutate(var_def_compuesto = (((defhab_compuesto_pct_22 - defhab_compuesto_pct_10)/defhab_compuesto_pct_10)*100),
         var_def_cuali = (((def_cuali_pct_22 - def_cuali_pct_10)/def_cuali_pct_10)*100))
```

Para matchear con bases georeferenciadas con provincia y departamento

```{r}
provincias <- st_read("Bases/provincias_argentina.gpkg",
                         stringsAsFactors = TRUE)

provincias$NAM <- as.character(provincias$NAM)

provincias <- provincias %>% 
  mutate(NAM = case_when(NAM == "Ciudad Autónoma de Buenos Aires" ~ "CABA",
                         NAM == "Tierra del Fuego, Antártida e Islas del Atlántico Sur" ~ "Tierra del Fuego", TRUE ~ NAM))

```
##Agregando datos georreferenciados a las bases

```{r}
censo2010_prov_group_geo <- left_join(censo2010_prov_group, provincias, by = c("Provincia" = "NAM"))

censo2022_prov_group_geo <- left_join(censo2022_prov_group, provincias, by = c("Provincia" = "NAM"))

censo2010_2022_prov_geo <- left_join(censo2010_2022_prov, provincias, by = c("Provincia" = "NAM"))
```


##Guardando las bases para trabajarlas QGIS

```{r}
write_csv(censo_2010, file = "Censo2010.csv")

write_csv(censo_2022, file = "Censo2022.csv")

write_xlsx(censo2010_2022_prov, path = "Censo2010-2022.xlsx")

st_write(censo2010_prov_group_geo, "Censo2010_prov.gpkg", delete_layer = TRUE)

st_write(censo2022_prov_group_geo, "Censo2022_prov.gpkg", delete_layer = TRUE)

st_write(censo2010_2022_prov_geo, "Censo2010_2022_geo.gpkg", delete_layer = TRUE)
```

##Gráficos
#Generamos las bases y variables que necesitamos para gráficar

```{r}
graf_censo <- censo2010_2022_prov %>%
  pivot_longer(
    cols = ends_with("_pct_10") | ends_with("_pct_22"),
    names_to = "col_temp", 
    values_to = "Valor"
  ) %>%
  mutate(
    Año = ifelse(str_detect(col_temp, "10$"), "2010", "2022"),
    Déficit = str_extract(col_temp, "^defhab_simple|^defhab_compuesto|^def_cuali"),
    Déficit = case_when(
      Déficit == "defhab_simple" ~ "Simple",
      Déficit == "defhab_compuesto" ~ "Compuesto",
      Déficit == "def_cuali" ~ "Cualitativo",
      TRUE ~ Déficit)
  ) %>%  select(
    Provincia, 
    Déficit, 
    Año, 
    Valor)
```

#Gráfico variación déficit cualitativo

```{r}
df_cuali_graf <- graf_censo %>%
  filter(Déficit == "Cualitativo") %>%
  mutate(Año = as.factor(Año))

ggplot(df_cuali_graf, aes(x = Año, y = Valor, fill = Año)) +
  geom_bar(stat = "identity", position = position_dodge(width = 0.8)) +
  facet_wrap(~ Provincia, ncol = 6) +
  labs(
    title = "Déficit Cualitativo (%) por Provincia: Comparativa 2010 vs 2022",
    y = "Déficit Cualitativo (%)",
    x = NULL,
    fill = "Año"
  ) +
  theme_minimal() +
  theme(
    plot.title = element_text(face = "bold", size = 14),
    axis.text.x = element_text(angle = 45, hjust = 1) # Rota el texto del eje X para mejor lectura
  ) + scale_fill_manual(values = c("grey","grey5"))
  
```

```{r}
df_comp_graf <- graf_censo %>%
  filter(Déficit == "Compuesto") %>%
  mutate(Año = as.factor(Año))

ggplot(df_comp_graf, aes(x = Año, y = Valor, fill = Año)) +
  geom_bar(stat = "identity", position = position_dodge(width = 0.8)) +
  facet_wrap(~ Provincia, ncol = 6) +
  labs(
    title = "Déficit Cuantitativo Compuesto (%) por Provincia: Comparativa 2010 vs 2022",
    y = "Déficit Cuantitativo Compuesto (%)",
    x = NULL,
    fill = "Año"
  ) +
  theme_minimal() +
  theme(
    plot.title = element_text(face = "bold", size = 14),
    axis.text.x = element_text(angle = 45, hjust = 1) # Rota el texto del eje X para mejor lectura
  ) + scale_fill_manual(values = c("grey","grey5"))
```

```{r}
df_variacion_graf <- censo2010_2022_prov %>%
  select(Provincia, var_def_compuesto, var_def_cuali) %>%
  pivot_longer(
    cols = c(var_def_compuesto, var_def_cuali),
    names_to = "Tipo_Variacion",
    values_to = "Valor"
  ) %>%
  mutate(
    # Primero, creamos los nombres
    Tipo_Variacion = case_when(
      Tipo_Variacion == "var_def_compuesto" ~ "Var. Déficit Cuantitativo Compuesto",
      Tipo_Variacion == "var_def_cuali" ~ "Var. Déficit Cualitativo",
      TRUE ~ Tipo_Variacion
    ),
    
    # --- CAMBIO AQUÍ ---
    # Segundo, redefinimos la columna como un factor con el orden deseado
    Tipo_Variacion = factor(Tipo_Variacion, levels = c(
      "Var. Déficit Cuantitativo Compuesto", 
      "Var. Déficit Cualitativo"
    ))
  )

ggplot(df_variacion_graf, aes(x = Tipo_Variacion, y = Valor, fill = Tipo_Variacion)) +
  geom_bar(stat = "identity", position = position_dodge(width = 0.8)) +
  facet_wrap(~ Provincia, ncol = 6) +
  labs(
    title = "Variación del Déficit (%) por Provincia: Cuantitativo vs Cualitativo (2010-2022)",
    y = "Variación Porcentual (%)",
    x = NULL, # Ocultamos el título del eje X
    fill = "Tipo de Variación" # Título de la leyenda
  ) +
  
  # Usamos el tema minimalista
  theme_minimal() +
  
  # Aplicamos los estilos
  theme(
    plot.title = element_text(face = "bold", size = 14),
    
    # --- CAMBIO AQUÍ ---
    # Ocultamos el texto del eje X
    axis.text.x = element_blank(), 
    # También ocultamos las "marquitas" (ticks) del eje X para que quede más limpio
    axis.ticks.x = element_blank(), 
    
    legend.position = "bottom" # Mantenemos la leyenda abajo
  ) +
  
  # Aplicamos la misma paleta de colores
  scale_fill_manual(values = c("grey","grey5")) +
  
  # Añadimos una línea en y=0 para ver más fácil el crecimiento/decrecimiento
  geom_hline(yintercept = 0, linetype = "dashed", color = "grey40")

```


##SANTIAGO DEL ESTERO

```{r}
santiago_2010 <- filter(censo2010_prov, Provincia == "Santiago del Estero")

santiago_2010 <- santiago_2010 %>% 
  rename(cod_dpto = Código.x ) %>% 
  select(cod_dpto,Departamento,defhab_compuesto_pct_10,def_cuali_pct_10)

santiago_2022 <- filter(censo2022_prov, Provincia == "Santiago del Estero")

santiago_2022 <- santiago_2022 %>% 
  rename(cod_dpto = Código.x ) %>% 
  select(cod_dpto,Departamento,defhab_compuesto_pct_22,def_cuali_pct_22)

santiago_2010_2022 <- left_join(santiago_2010,santiago_2022, by = c("cod_dpto"))

santiago_2010_2022 <- santiago_2010_2022 %>%
  rename(Departamento = Departamento.x ) %>% 
  select(cod_dpto,Departamento,defhab_compuesto_pct_10,def_cuali_pct_10,defhab_compuesto_pct_22,def_cuali_pct_22)
```

##Mapas departamento Santiago
```{r}
departamento <- st_read("Bases/ARG_departamentos_2010.gpkg",
                         stringsAsFactors = TRUE)

departamento <- departamento %>% 
    mutate(Código2010 = substr(Código2010, 2, 6))

santiago_2010_2022 <- santiago_2010_2022 %>% 
  mutate(Departamento = case_when(Departamento == "Ojo de agua" ~ "Ojo de Agua",
                                  Departamento == "Pelegrini" ~ "Pellegrini",
                                  Departamento == "Juan F. Ibarra" ~ "Juan Felipe Ibarra",
                          TRUE ~ Departamento))

santiago_2010_2022 <- santiago_2010_2022 %>% 
  mutate(var_def_compuesto = (((defhab_compuesto_pct_22 - defhab_compuesto_pct_10)/defhab_compuesto_pct_10)*100),
         var_def_cuali = (((def_cuali_pct_22 - def_cuali_pct_10)/def_cuali_pct_10)*100))

santiago_2010_2022_geo <- left_join(departamento, santiago_2010_2022, by = c("departamen" = "Departamento", "Código2010" = "cod_dpto"))

santiago_2010_2022_geo <- filter(santiago_2010_2022_geo,provincia == "Santiago del Estero")
```

```{r}
ggplot()+
  geom_sf(data=santiago_2010_2022_geo,aes(fill=var_def_compuesto))+
  scale_fill_distiller(type = "seq", palette = "YlGn", direction = 1, na.value = "white")+
  labs(fill= "Variación %",
       x= "",
       y = "",
       title = "Variación 2010-2022 Déficit habitacional cuantitativo compuesto",  
       caption = "Fuente: Elaboración propia a partir de CENSO 2010-2022") +
  theme_minimal() +
  theme(plot.title = element_text(face="bold", size= 14, color="black", hjust = 0.5), plot.caption = element_text(face="italic", hjust = 0.5))+
 coord_sf()

```

```{r}
ggplot()+
  geom_sf(data=santiago_2010_2022_geo,aes(fill=var_def_cuali))+
  scale_fill_distiller(type = "seq", palette = "YlGn", direction = 1, na.value = "white")+
  labs(fill= "Variación %",
       x= "",
       y = "",
       title = "Variación 2010-2022 Déficit habitacional cualitativo",  
       caption = "Fuente: Elaboración propia a partir de CENSO 2010-2022") +
  theme_minimal() +
  theme(plot.title = element_text(face="bold", size= 14, color="black", hjust = 0.5), plot.caption = element_text(face="italic", hjust = 0.5))+
 coord_sf()
```

```{r}
st_write(santiago_2010_2022_geo, "Bases georreferenciadas/Santiago2010_2022_geo.gpkg", delete_layer = TRUE)
```


##Base RENABAP

```{r}
RENABAP <- read.csv("Bases/Renabap/20231205_info_publica_datos_barrios.csv", stringsAsFactors = TRUE, sep = ",")

santiago_renabap <- filter(RENABAP, provincia == "Santiago del Estero")
```

```{r}
renabap_prov <- RENABAP %>% 
  filter(decada_de_creacion=="Década 2010") %>% 
  group_by(provincia) %>% 
  summarise(viv_bp = sum(cantidad_viviendas_aproximadas))

renabap_prov <- renabap_prov %>% 
  mutate(provincia = case_when(provincia == "Ciudad Autónoma de Buenos Aires" ~ "CABA",
                          TRUE ~ provincia))

renabap_prov <- left_join(renabap_prov, censo2010_prov_group, 
                          by = c("provincia" = "Provincia"))

renabap_prov <- left_join(renabap_prov, censo2022_prov_group, 
                          by = c("provincia" = "Provincia"))


renabap_prov <- renabap_prov %>% 
  mutate(var_viv = (Viviendas2022-Viviendas2010),
    viv_bp_pr = (viv_bp/var_viv)*100)

write_csv(renabap_prov, file = "Bases/RENABAP_PROV.csv")

```

##Más gráficos de Santiago

```{r}
# Preparamos los datos para el gráfico de líneas
df_lineas_sde <- censo2010_2022_prov %>%
  
  # ... (select y pivot_longer como antes) ...
  select(Provincia, 
         Poblacion2010, Poblacion2022, 
         Hogares2010, Hogares2022, 
         Viviendas2010, Viviendas2022) %>%
  pivot_longer(
    cols = -Provincia,
    names_to = "col_temp",
    values_to = "Valor"
  ) %>%
  mutate(
    Año = if_else(str_detect(col_temp, "2010$"), "2010", "2022"),
    Tipo = str_remove(col_temp, "2010|2022"),
    Tipo = if_else(Tipo == "Poblacion", "Población", Tipo),
    
    # --- CAMBIO AQUÍ ---
    # Convertimos 'Tipo' a factor con el orden deseado
    Tipo = factor(Tipo, levels = c("Población", "Hogares", "Viviendas")) 
  ) %>%
  
  # Filtramos por la provincia
  filter(Provincia == "Santiago del Estero")

ggplot(df_lineas_sde, aes(x = Año, y = Valor)) +
  
  geom_line(aes(group = Provincia), 
            color = "grey50", 
            linewidth = 1) +     
  
  geom_point(aes(color = Año), 
             size = 3) +       
  
  expand_limits(y = 0) +
  
  # El facet ahora usará el orden del factor "Tipo"
  facet_wrap(~ Tipo, scales = "free_y") +
  
  labs(
    title = "Evolución de Población, Hogares y Viviendas (2010-2022)",
    subtitle = "Provincia: Santiago del Estero",
    y = "Cantidad Total",
    x = NULL,
    color = "Año"
  ) +
  
  scale_color_manual(values = c("grey","grey5")) +
  
  scale_y_continuous(
    labels = label_comma(),
    expand = expansion(mult = c(0, 0.5)) 
  ) +
  
  theme_minimal() +
  
  theme(
    plot.title = element_text(face = "bold", size = 14),
    plot.subtitle = element_text(size = 12),
    legend.position = "bottom",
    strip.text = element_text(face = "bold", size = 11),
    
    # Añadimos un fondo al título de la faceta
    strip.background = element_rect(fill = "grey90", color = "grey50"),
    
    # Añadimos el borde alrededor de cada panel (faceta)
    panel.border = element_rect(color = "grey50", fill = NA) 
  )
```

```{r}
# 1. Creamos una tabla temporal solo con los valores base de 2010
base_2010 <- df_lineas_sde %>%
  filter(Año == "2010") %>%
  select(Tipo, Valor_Base = Valor) # Renombramos Valor para el join

# 2. Unimos la base original con los valores base y calculamos el índice
df_indexado <- df_lineas_sde %>%
  
  # Unimos por 'Tipo' (Población, Hogares, Viviendas)
  left_join(base_2010, by = "Tipo") %>%
  
  # Calculamos el índice: (Valor_Actual / Valor_Base) * 100
  mutate(Indice = (Valor / Valor_Base) * 100)

ggplot(df_indexado, 
       # Mapeos principales: 
       # Y = Indice
       # color = Tipo (para diferenciar las 3 líneas)
       aes(x = Año, y = Indice, color = Tipo, group = Tipo)) +
  
  # --- LÍNEA BASE ---
  # Añadimos una línea punteada en 100 (nuestro punto de partida)
  geom_hline(yintercept = 100, linetype = "dashed", color = "grey40") +
  
  # Líneas y Puntos
  geom_line(linewidth = 1.2) +
  geom_point(size = 3.5) +
  
  # Títulos
  labs(
    title = "Crecimiento Relativo de Variables (2010-2022)",
    subtitle = "Santiago del Estero (Índice: Año 2010 = 100)",
    y = "Índice (Base 100)",
    x = NULL,
    color = "Variable" # Título de la leyenda
  ) +
  
  # Paleta de colores
  # (usará la misma 'Pastel1' pero para las 3 variables)
  scale_color_manual(values = c("gray70","gray0", "gray35")) +
  
  # Ajustamos la escala Y para dar espacio, 
  # pero nos aseguramos de que el 100 esté centrado
  scale_y_continuous(expand = expansion(mult = c(0.1, 0.1))) +
  
  # Mismos temas estéticos
  theme_minimal() +
  theme(
    plot.title = element_text(face = "bold", size = 14),
    plot.subtitle = element_text(size = 12),
    legend.position = "bottom"
  )
```

##Tablas de rankings de provincias

```{r}
df_tabla_bajos <- censo2010_2022_prov %>%
  select(Provincia, var_def_compuesto) %>%
  arrange(var_def_compuesto) %>%
  slice_head(n = 5)

tabla_bajos_compuesto <- df_tabla_bajos %>%
  gt() %>%
  
  tab_header(
    title = "Provincias con mayor variación de déficit habitacional cuantitativo",
    subtitle = "Período 2010-2022"
  ) %>%
  
  cols_label(
    Provincia = "Provincia",
    var_def_compuesto = "Variación (%)"
  ) %>%
  
  fmt_percent(
    columns = var_def_compuesto,
    scale_values = FALSE,
    decimals = 2
  ) %>%

  cols_align(
    align = "center",
    columns = var_def_compuesto
  ) %>%
  
  tab_style(
    style = cell_text(weight = "bold"),
    locations = cells_title(groups = "title")
  ) %>%
  
  opt_stylize(style = 6, color = "gray")

tabla_bajos_compuesto
```

```{r}
df_tabla_altos <- censo2010_2022_prov %>%
  select(Provincia, var_def_cuali) %>%
  arrange(desc(var_def_cuali)) %>%
  slice_head(n = 5)

tabla_altos_cuali <- df_tabla_altos %>%
  gt() %>%
  
  tab_header(
    title = "Provincias con menor variación de déficit habitacional cualitativo",
    subtitle = "Período 2010-2022"
  ) %>%
  
  cols_label(
    Provincia = "Provincia",
    var_def_cuali = "Variación (%)"
  ) %>%
  
  fmt_percent(
    columns = var_def_cuali,
    scale_values = FALSE,
    decimals = 2
  ) %>%
  
  cols_align(
    align = "center",
    columns = var_def_cuali
  ) %>%

  tab_style(
    style = cell_text(weight = "bold"),
    locations = cells_title(groups = "title")
  ) %>%
  
  opt_stylize(style = 6, color = "gray")

tabla_altos_cuali
```

